【裁判字號】    98,審易,1649
【裁判日期】    981027
【裁判案由】    毒品危害防制條例
【裁判全文】
臺灣高雄地方法院刑事判決          98年度審易字第1649號
公  訴  人  臺灣高雄地方法院檢察署檢察官
被      告  甲○
上列被告因毒品案件，經檢察官提起公訴（98年度首偵字第3223
號），嗣於本院準備程序中，被告就被訴事實為有罪之陳述，經
本院告知簡式審判程序之旨，並聽取被告與公訴人之意見後，合
議庭裁定由受命法官獨任進行簡式審判程序，判決如下：
    主  文
甲○施持有第一級毒品，累犯，處有期徒刑肆月，如易科罰金，
以新臺幣壹仟元折算壹日，扣案海洛因壹包（含包裝袋，檢驗後
淨重零點零肆柒公克），沒收銷燬之。又施用第二級毒品，累犯
，處有期徒刑伍月，如易科罰金，以新臺幣壹仟元折算壹日。應
執行有期徒刑捌月，如易科罰金，以新臺幣壹仟元折算壹日，扣
案第一級毒品海洛因壹包（含包裝袋，檢驗後淨重零點零肆柒公
克），沒收銷燬之。
    事  實
一、甲○前於民國82年間，因肅清煙毒條例、麻醉藥品管理條例
    等案件，分別經本院以81年訴字1915號，判處3 年1 月、3
    月，應執行有期徒刑3 年2 月確定，又於83年間，因肅清煙
    毒條例、麻醉藥品管理條例等案件，分別經本院以82年訴字
    3850號，判處3 年2 月、4 月，應執行有期徒刑3 年4 月確
    定，上開刑期合併執行，經入監執行後獲假釋出監；又因肅
    清煙毒條例，經臺灣高等法院高雄分院以86年上訴字第456
    號判決，判處有期徒刑3 年6 月確定，並因而撤銷前案假釋
    執行殘刑及接續執行；再因肅清煙毒條例，經本院以86年訴
    緝字第331 號判處3 年4 月確定，於93年4 月29日假釋出監
    ，嗣因違反保安處分執行法第74條之2 第2 款之規定，經二
    度撤銷假釋入監執行殘刑，再經減刑後，於96年7 月16日徒
    刑執行完畢出監。又其另於94年間因施用毒品案件，經本院
    以94年毒聲字第1761號裁定送觀察、勒戒後，認有繼續施用
    毒品之傾向，復經本院以94年毒聲字第2555號裁定令入戒治
    處所施以強制戒治，於95年10月31日因戒治執行期滿出所，
    業經臺灣高雄地方法院檢察署檢察官於96年1 月12日，以96
    年度戒毒偵字第28號為不起訴處分確定在案。惟其仍不知悔
    改，於98年5 月20日某時許，基於施用第二級毒品之犯意，
    在其上開住高雄縣燕巢鄉○○路437 號住處，施用第二級毒
    品甲基安非他命1 次。並於同日13時前，另基於持有第一級
    毒品之犯意，持有第1 級毒品海洛因1 小包，嗣經警自其口
    袋扣得該包海洛因（檢驗前淨重0.056 公克，檢驗後淨重0.
    047 公克），並對其採尿送驗而查獲。
二、高雄縣政府警察局岡山分局報請臺灣高雄地方法院檢察署檢
    察官偵查起訴。
    理  由
一、本件被告甲○所犯係死刑、無期徒刑、最輕本刑為3 年以上
    有期徒刑以外之罪，其於準備程序中就被訴事實為有罪之陳
    述，經本院告知簡式審判程序之旨，並聽取公訴人及被告意
    見後，合議庭裁定由受命法官獨任進行簡式審判程序，合先
    敘明。
二、前揭犯罪事實，業據被告於本院審理中坦承不諱，且其前開
    採集尿液送檢之檢驗結果，係呈施用第二級毒品甲基安非他
    命後所會產生甲基安非他命陽之反應，有台灣檢驗科技公司
    98年6 月2 日KＺ000000000000號濫用藥物尿液檢驗報告暨偵
    辦毒品案件嫌疑犯尿液採證檢驗對照表各1 份附卷可稽，又
    扣案之白色粉末1 包，經送檢驗結果，確係第一級毒品海洛
    因成分（驗前淨重0.056 公克，驗後淨重0.047 公克），亦
    有高雄市立凱旋醫院98年6 月30日第0000000000號濫用藥物
    成品檢驗鑑定書1 份在卷可憑（見臺灣高雄地方法院檢察署
    98年度毒偵字第3223號卷第15頁）。足徵被告之任意性自白
    核與事實相符，應堪信為真實，可採為本件論罪科刑之依據
    。是本件事證明確，被告持有第一級毒品及施用第二級毒品
    犯行，洵堪認定，應予依法論科。
三、按海洛因及甲基安非他命，分別係毒品危害防制條例第2 條
    第2 項第1 款所稱之第一級毒品及同條項第2 款所稱之第二
    級毒品，不得施用、持有。次按觀察、勒戒或強制戒治執行
    完畢釋放後，5 年內再犯第10條之罪者，應依一般刑事訴訟
    程序予以起訴論罪科刑，此觀諸毒品危害防制條例第20條、
    第23條第2 項規定自明。被告曾因施用毒品案件，經本院以
    94年度毒聲字第2555號裁定送強制戒治後，於95年10月31日
    執行完畢釋放乙情，有臺灣高等法院被告前案紀錄表在卷可
    憑，被告於觀察、勒戒執行完畢釋放後，5 年內再犯本件施
    用第二級毒品犯行，依法自應予以追訴處罰。
四、核被告所為，係犯毒品危害防制條例第10條第2 項之施用第
    二級毒品罪、同條例第11條第1 項持有第一級毒品罪。該二
    罪之犯意各別，行為互殊，觸犯構成要件相異之罪名，應予
    分論併罰。又被告有如事實欄所載之前案紀錄等情，有臺灣
    高等法院被告前案紀錄表可參，其受有期徒刑執行完畢後，
    5 年內故意再犯本件有期徒刑以上之罪，均為累犯，應依刑
    法第47條第1 項之規定，加重其刑。爰審酌被告經觀察、勒
    戒後，尚未能戒絕毒癮，足證前開保安處分措施實難矯治其
    惡性，惟念其犯後坦承罪行，態度良好，而所犯係自戕行為
    ，尚未對他人造成實害，分別量處如主文所示之刑，並定應
    執行之刑，以資懲儆。另按98年6 月19日公布之司法院大法
    官會議釋字第662 號解釋：「中華民國94年2 月2 日修正公
    布之現行刑法第41條第2 項，關於數罪併罰，數宣告刑均得
    易科罰金，而定應執行刑之刑逾6 個月者，排除適用同條第
    1 項得易科罰金之規定部分，與憲法第23條規定有違，並與
    本院釋字第366 號解釋意旨不符，應自本解釋公布之日起失
    其效力。」故對於數罪併罰，數宣告刑均得易科罰金，而定
    應執行之刑超過6 個月之案件，依司法院大法官會議釋字第
    366 號、662 號解釋意旨，仍得易科罰金。從而，被告所犯
    上開數罪，其法定刑均為有期徒刑5 年以下，宣告刑均未逾
    6 月，雖定應執行之刑逾6 個月，然依司法院大法官會議釋
    字第366 號、662 號解釋意旨，自仍得易科罰金，併予敘明
    。
五、又扣案之白色粉末1 包，經送檢驗結果係第一級毒品海洛因
    之情，已如上述，應依毒品危害條例第18條第1 項前段之規
    定，宣告沒收銷燬之，至前開第一級毒品海洛因之包裝袋因
    包覆毒品，其上顯留有該毒品之殘渣，衡情自難與之剝離，
    亦應整體視之為毒品，連同該包裝併予宣告沒收銷燬之。此
    外，鑑驗耗用之海洛因既已滅失，自無庸宣告沒收銷燬。
據上論斷，應依刑事訴訟法第273 條之1 第1 項、第284 條之1
、第299 條第1 項前段，毒品危害防制條例10條第2 項、第11條
第1 項、第18條第1 項前段，刑法第11條、第47條第1 項、第51
條第5 款、第41條第1項前段，判決如主文。
本案經檢察官杜妍慧到庭執行職務。
中    華    民    國    98    年   10    月    27    日
                  刑事第十庭  法  官  曾子珍
以上正本證明與原本無異。
如不服本判決，應於收受送達後10日內向本院提出上訴書狀。
中    華    民    國    98    年   10     月   27    日
                              書記官  李承悌
附錄本判決論罪科刑法條全文：
毒品危害防制條例第10條
施用第一級毒品者，處 6 月以上 5 年以下有期徒刑。
施用第二級毒品者，處 3 年以下有期徒刑。
毒品危害防制條例第11條
持有第一級毒品者，處 3 年以下有期徒刑、拘役或新臺幣 5 萬
元以下罰金。
持有第二級毒品者，處 2 年以下有期徒刑、拘役或新臺幣 3 萬
元以下罰金。
持有第一級毒品純質淨重10公克以上者，處1 年以上7 年以下有
期徒刑，得併科新臺幣1 百萬元以下罰金。
持有第二級毒品純質淨重20公克以上者，處6 月以上5 年以下有
期徒刑，得併科新臺幣70萬元以下罰金。
持有第三級毒品純質淨重20公克以上者，處3 年以下有期徒刑，
得併科新臺幣30萬元以下罰金。
持有第四級毒品純質淨重20公克以上者，處1 年以下有期徒刑，
得併科新臺幣10萬元以下罰金。
持有專供製造或施用第一級、第二級毒品之器具者，處1 年以下
有期徒刑、拘役或新臺幣1 萬元以下罰金。


司法院資訊處製作；財團法人民間司法改革基金會備份。
